臺灣臺北地方法院民事判決　　　　　　94年度重訴字第1191號
原　　　告　丙○○
　　　　　　丁○○
　　　　　　乙○○
　　　　　　戊○○
共　　　同
訴訟代理人　徐則鈺律師
被　　　告　甲○○
上列當事人間侵權行為損害賠償事件，原告提起刑事附帶民事訴
訟，由本院刑事庭移送前來，本院於九十四年十月二十六日言詞
辯論終結，判決如下：
    主  文
被告應給付原告各新臺幣陸拾伍萬元，及自民國九十四年一月十
一日起至清償日止，按週年利率百分之五計算之利息。
訴訟費用由被告十分之一負擔，餘由原告負擔。
本判決於原告以新台幣貳拾貳萬元供擔保後，得假執行。
    事實及理由
一、原告主張：被告於民國九十三年八月十六日清晨駕駛車牌號
    碼ＤＭ—九九六六號自用小客車，沿臺北縣新店市○○路北
    往南方向行駛，迄於該日上午六時二十分許，途經臺北縣新
    店市○○路七十六號前時，本應注意循標線指示行駛，在劃
    有分向限制線之路段，不得駛入來車之車道內，且依該路段
    行車速限行駛，並應注意車前狀況，隨時採取必要之安全措
    施，又依當時情形無不能注意之情事，竟疏未注意，貿然越
    過雙向禁止超車線，且超越該處行車速限，以時速八十至一
    百公里之速度行駛，適對向行人被害人即原告丙○○、丁○○、乙○○之母，原告戊○○之配偶陳美枝閃避不及，遭被
    告駕車以高速正面撞擊，被害人陳美枝因內出血送醫急救後
    ，仍傷重不治身亡。爰依民法第一百九十四條規定，請求被
    告賠償原告精神慰撫金各新台幣（下同）五百萬元，及自起
    訴狀繕本送達被告翌日起至清償日止，按週年利率百分之五
    計算之遲延利息等語。並聲明：(一)被告應給付原告各五百萬
    元及自九十四年一月十一日起至清償日止，按週年利率百分
    之五計算之利息。(二)原告願供擔保，請准宣告假執行。
二、被告則以：原告請求精神慰撫金各五百萬元過高，且原告已
    領取強制汽車責任保險金一百四十萬元等語，資為抗辯。並
    聲明：原告之訴駁回。
三、兩造不爭執之事實：
    被告於九十三年八月十六日清晨駕駛車牌號碼ＤＭ—九九六
    六號自用小客車，沿臺北縣新店市○○路北往南方向行駛，
    迄於該日上午六時二十分許，途經臺北縣新店市○○路七十
    六號前時，本應注意循標線指示行駛，在劃有分向限制線之
    路段，不得駛入來車之車道內，且依該路段行車速限行駛，
    並應注意車前狀況，隨時採取必要之安全措施，又依當時情
    形無不能注意之情事，竟疏未注意，貿然越過雙向禁止超車
    線，且超越該處行車速限，以時速八十至一百公里之速度行
    駛，適對向行人被害人陳美枝閃避不及，遭被告駕車以高速
    正面撞擊，被害人陳美枝因內出血送醫急救後，仍傷重不治
    身亡，原告已領取強制汽車責任保險金一百四十萬元。被告
    前開行為，業經臺灣高等法院論以過失致死罪並判決有期徒
    刑一年六月確定，有該院九十四年度交上訴字第八一號刑事
    判決附卷可稽，堪信為真實。
四、原告主張請求精神慰撫金各五百萬元等語，被告則抗辯原告
    各請求精神慰撫金各五百萬元過高等語。按不法侵害他人之
    權利者，負損害賠償責任，民法第一百八十四條第一項前段
    定有明文。次按不法侵害他人致死者，被害人之父、母、子
    、女及配偶，雖非財產上之損害，亦得請求賠償相當之金額
    ，同法第一百九十四條亦有明文。查，被告駕車肇事，致被
    害人即原告丙○○、丁○○、乙○○之母，原告戊○○之配
    偶陳美枝死亡，如前所述。依上揭規定，原告得請求被告給
    付精神慰撫金。又審酌原告丁○○為執業醫師，原告乙○○
    已移居美國，原告戊○○為退休公務人員，社會及經濟地位
    較諸一般人為優，全家人生活正常而幸福，原本和樂之家庭
    ，一夕之間因被告之侵權行為而破碎，原告丙○○、丁○○
    、乙○○驟失慈母，原告戊○○老年喪偶之痛苦；而被告係
    景文高中畢業，租地養雞為業半年，收入尚不穩定，復因上
    揭刑事案件，將入監服刑等原告所受之痛苦、兩造身分地位
    ，家庭經濟狀況及經濟能力，認原告得請求精神慰撫金各一
    百萬元為適當。
五、又按保險人依強制汽車責任保險法規定給付之保險金，視為
    加害人或被保險人損害賠償金額之一部份，加害人或被保險
    人受賠償請求時，得扣除之。又因汽車交通事故死亡者，為
    受害人之遺屬，第一順位為父母、子女及配偶。且同一順位
    之遺屬有數人時，按人數平均分配保險給付或補償。強制汽
    車責任保險法第三十二條、第十一條第一項第二款、第十一
    條第二項定有明文。查：本件原告因交通事故而領有一百四
    十萬元之強制汽車責任保險金一節，為兩造所不爭執，是依
    據前開規定，原告請求被告賠償之金額應各扣除三十五萬元
    ，應給付原告各六十五萬元部分，為有理由。
六、綜上所述，原告依民法第一百九十四條規定，請求被告賠償
    原告精神慰撫金各六十五萬元並按法定利率計算之遲延利息
    ，核屬正當，應予准許。逾此範圍，為無理由，不應准許。
七、本件原告陳明願供擔保，請宣告准予假執行，核無不合，爰
    酌定相當之擔保金額，予以准許。
八、本件事證已臻明確，兩造其餘之攻擊、防禦方法，核與判決
    結果不生影響，爰毋庸一一論述，併此敘明。
九、據上論結，原告之訴為一部有理由，一部無理由，依民事訴
    訟法第七十九條，判決如主文。
中　　華　　民　　國　　94　　年　　10　　月　　31　　日
                        民事第六庭    法　官　吳光釗
以上正本係照原本作成
如對本判決上訴，須於判決送達後20日內向本院提出上訴狀
中　　華　　民　　國　　94　　年　　10　　月　　31　　日
                    　      　　　　　書記官　池東旭
